臺灣士林地方法院刑事判決
110年度審金訴字第176號
公  訴  人  臺灣士林地方檢察署檢察官  
被      告  游博鈞


                    居臺北市○○區○○街0段000號0樓之0                      （現另案於法務部○○○○○○○執行中

上列被告因詐欺等案件，經檢察官提起公訴（110年度偵字第279
1號），因被告於準備程序中就被訴事實為有罪之陳述，經告知
簡式審判程序之旨，並聽取當事人之意見後，經本院合議庭裁定
由受命法官獨任進行簡式審判程序，判決如下：
    主  文
游博鈞犯三人以上共同詐欺取財罪，累犯，處有期徒刑壹年貳月
。未扣案之犯罪所得新臺幣壹仟伍佰元沒收之，於全部或一部不
能沒收或不宜執行沒收時，追徵其價額。
    事實及理由
一、程序部分
    按除被告所犯為死刑、無期徒刑、最輕本刑為3年以上有期
    徒刑之罪或高等法院管轄第一審案件者外，於第一次審判期
    日前之準備程序進行中，被告先就被訴事實為有罪之陳述時
    ，審判長得告知被告簡式審判程序之旨，並聽取當事人、代
    理人、辯護人及輔佐人之意見後，裁定進行簡式審判程序，
    刑事訴訟法第273條之1第1項定有明文。經核本案被告游博
    鈞所犯係死刑、無期徒刑、最輕本刑為3年以上有期徒刑以
    外之罪，其於準備程序中就被訴事實為有罪之陳述，經告知
    簡式審判程序之旨，並聽取公訴人、被告之意見後，本院合
    議庭爰依首揭規定，裁定由受命法官獨任進行簡式審判程序
    。是本案之證據調查，依同法第273條之2規定，不受同法第
    159條第1項、第161條之2、第161條之3、第163條之1，及第
    164條至170條所規定證據能力認定及調查方式之限制，合先
    敘明。
二、本案犯罪事實及證據，除均引用檢察官起訴書之記載（如附
    件）外，另更正並補充如下：
　㈠事實部分：起訴書犯罪事實欄一第1至2行所載「加入真實姓
    名年籍不詳之成年人所組成之3人以上詐欺集團」應更正為「
    加入真實姓名年籍不詳、綽號『無敵』、『Mr.Qi』等成年人所
    屬詐欺集團」；第6行所載「林慈蓉」前補充「上開詐欺集
    團不詳成員以不詳方式取得之」第13行所載「旋遭詐騙集團
    成員提領一空」後應補充「，以此方法製造金流之斷點，致
    無從追查犯罪所得之去向」。
　㈡證據部分補充：被告於本院民國110年10月18日準備程序及審
    理中所為之自白。
三、論罪科刑
  ㈠按刑法之共同正犯，包括共謀共同正犯及實行共同正犯二者
    在內；祇須行為人有以共同犯罪之意思，參與共同犯罪計畫
    之擬定，互為利用他人實行犯罪構成要件之行為，完成其等
    犯罪計畫，即克當之，不以每一行為人均實際參與部分構成
    要件行為或分取犯罪利得為必要（最高法院96年度台上字第
    1882號判決意旨參照）。又共同正犯間，非僅就其自己實行
    之行為負其責任，並在犯意聯絡之範圍內，對於他共同正犯
    所實行之行為，亦應共同負責；且其犯意聯絡之表示，無論
    為明示之通謀或相互間有默示之合致，均不在此限（最高法
    院98年度台上字第2655號判決意旨參照）。次按刑法之「相
    續共同正犯」，就基於凡屬共同正犯對於共同犯意範圍內之
    行為均應負責，而共同犯意不以在實行犯罪行為前成立者為
    限，若了解最初行為者之意思，而於其實行犯罪之中途發生
    共同犯意而參與實行者，亦足成立；故對於發生共同犯意以
    前其他共同正犯所為之行為，苟有就既成之條件加以利用而
    繼續共同實行犯罪之意思，則該行為即在共同意思範圍以內
    ，應共同負責（最高法院98年度台上字第4230號判決意旨參
    照）。經查：本案係先由詐欺集團不詳成員透過通訊軟體LI
    NE要求林慈蓉寄出其郵局帳戶之提款卡，再由「無敵」、「
    Mr.Qi」指示被告至便利商店領取裝有該提款卡之包裹後，
    轉交予該詐欺集團成員，足認被告與「無敵」、「Mr.Qi」
    及其他不詳詐欺集團成年成員間彼此分工，各司其職，無論
    係何部分，均係該詐欺犯罪計畫不可或缺之重要環節，顯係
    在合同意思範圍內彼此分工，各自分擔犯罪行為之一部，並
    相互利用他人之行為，以達犯罪之目的，是被告自應就其所
    參與犯行所生之全部犯罪結果共同負責。
　㈡次按洗錢防制法於105年12月28日修正公布，並於106年6月28
    日生效施行（下稱新法），新法第14條第1項之一般洗錢罪
    ，祇須有第2條各款所示行為之一，而以第3條規定之特定犯
    罪作為聯結即為已足。另過去實務認為，行為人對犯特定犯
    罪所得之財物或利益作直接使用或消費之處分行為，或僅將
    自己犯罪所得財物交予其他共同正犯，祇屬犯罪後處分贓物
    之行為，非本條例所規範之洗錢行為，惟依新法規定，倘行
    為人意圖掩飾或隱匿特定犯罪所得來源，而將特定犯罪所得
    直接消費處分，甚或交予其他共同正犯予以隱匿，或由共同
    正犯以虛假交易外觀掩飾不法金流移動，即難認僅單純犯罪
    後處分贓物之行為，應仍構成新法第2條第1或2款之洗錢行
    為（最高法院108年度台上字第2057號、第2425號、第2402
    號判決意旨參照）。經查：被告與「無敵」、「Mr.Qi」及
    其他詐欺集團成員對告訴人陳思叡所為，係構成刑法第339
    條之4第1項第2款加重詐欺取財罪，為最輕本刑6月以上有期
    徒刑以上之罪，屬洗錢防制法第3條第1款所稱特定犯罪，而
    被告領取裝有林慈蓉之郵局帳戶提款卡之包裹後，將之轉交
    予其他不詳詐欺集團成員，使該詐欺集團所屬成員得持該提
    款卡，將告訴人受騙匯入至該帳戶內之款項提領、轉交予其
    他詐欺集團成員，而上繳至本案詐欺集團，以掩飾、隱匿該
    特定犯罪所得之來源、去向及所在，揆諸上開說明，自非單
    純犯罪後處分贓物之與罰後行為，而該當洗錢防制法第2條
    第2款所指之洗錢行為無訛。
　㈢是核被告所為，係犯刑法第339條之4第1項第2款之三人以上
    共同詐欺取財罪、洗錢防制法第14條第1項之一般洗錢罪。
    被告與「無敵」、「Mr.Qi」及其他身分不詳之詐欺集團成
    年成員間，就本案犯行，互有犯意聯絡及行為分擔，應論以
    共同正犯。惟刑法第339條之4第1項第2款之三人以上共同犯
    詐欺取財罪，其本質即為共同犯罪，主文毋庸再於「三人以
    上共同犯詐欺取財罪」前再記載「共同」（最高法院83年度
    台上字第2520號判決意旨參照），附此敘明。
  ㈣按想像競合犯之處斷刑，本質上係「刑之合併」。其所謂從
    一重處斷，乃將想像競合犯組成之評價上數罪，合併為科刑
    一罪，其所對應之刑罰，亦合併其評價上數罪之數法定刑，
    而為一個處斷刑。易言之，想像競合犯侵害數法益者皆成立
    犯罪，論罪時必須輕、重罪併舉論述，同時宣告所犯各罪名
    ，包括各罪有無加重、減免其刑之情形，亦應說明論列，量
    刑時併衡酌輕罪部分量刑事由，評價始為充足，然後依刑法
    第55條前段規定「從一重處斷」，非謂對於其餘各罪可置而
    不論。因此，法院決定處斷刑時，雖以其中最重罪名之法定
    刑，做為裁量之準據，惟於裁量其輕重時，仍應將輕罪合併
    評價在內（最高法院108年度台上字第4405號、第4408號判
    決意旨參照）。是以，被告於本院審理時自白一般洗錢犯行
    ，依洗錢防制法第16條第2項「犯前2條之罪，在偵查或審判
    中自白者，減輕其刑」之規定，原應減輕其刑，惟被告所犯
    一般洗錢罪係屬想像競合犯其中之輕罪，被告就本案犯行係
    從一重之共同加重詐欺取財罪處斷，故就此部分想像競合輕
    罪得減刑部分，依上開說明，由本院於後述依刑法第57條量
    刑時，一併衡酌該部分減輕其刑事由，附此敘明。
　㈤按刑法第47條第1項規定：「受徒刑之執行完畢，或一部之執
    行而赦免後，5年以內故意再犯有期徒刑以上之罪者，為累
    犯，加重本刑至二分之一。」有關累犯加重本刑部分，不生
    違反憲法一行為不二罰原則之問題。惟其不分情節，基於累
    犯者有其特別惡性及對刑罰反應力薄弱等立法理由，一律加
    重最低本刑，於不符合刑法第59條所定要件之情形下，致生
    行為人所受之刑罰超過其所應負擔罪責之個案，其人身自由
    因此遭受過苛之侵害部分，對人民受憲法第8條保障之人身
    自由所為限制，不符憲法罪刑相當原則，牴觸憲法第23條比
    例原則。於此範圍內，有關機關應自本解釋公布之日起2年
    內，依本解釋意旨修正之。於修正前，為避免發生上述罪刑
    不相當之情形，法院就該個案應依本解釋意旨，裁量是否加
    重最低本刑（司法院釋字第775號解釋意旨參照）。查：被
    告前①因詐欺案件，經臺灣臺北地方法院以106年度簡字第25
    11號判決判處有期徒刑2月確定；②因施用毒品案件，經臺灣
    臺北地方法院以106年度審簡字第1469號判決判處有期徒刑2
    月（共4罪），應執行有期徒刑7月確定；③因施用毒品案件
    ，經臺灣臺北地方法院以107年度審簡字第2502號判決判處
    有期徒刑3月確定；上開①、②案，嗣經臺灣臺北地方法院以1
    06年度聲字第2367號裁定合併定應執行刑為有期徒刑8月確
    定後，與③案接續執行結果，於108年8月16日縮短刑期假釋
    後接續執行另案所處之拘役刑，於108年9月14日出監並付保
    護管束，於108年9月19日保護管束期滿假釋未經撤銷，視為
    執行完畢等情，有臺灣高等法院被告前案紀錄表在卷可稽，
    被告於受上開有期徒刑執行完畢後5年內，故意再犯本案有
    期徒刑以上之罪，已符合累犯之構成要件，本院審酌被告構
    成累犯之部分前案與本案均為詐欺案件，顯見其經審判或刑
    罰執行完畢後，仍未生警惕再犯相同類型之犯罪，對刑罰之
    反應力薄弱，依司法院釋字第775號解釋意旨，衡酌罪刑相
    當及比例原則，認如加重其法定最低度刑，尚不至於使被告
    所受刑罰超過其所應負擔罪責，爰依刑法第47條第1項規定
    加重其刑。
　㈥爰審酌被告正值青壯年，不思循正當途徑賺取金錢，竟加入
    詐欺集團擔任取簿手之工作，利用告訴人一時不察、陷於錯
    誤，以如起訴書犯罪事實欄所載之方式進行詐騙，致告訴人
    受有鉅額財產損失，不僅漠視他人財產權，更製造金流斷點
    ，影響財產交易秩序，亦徒增檢警機關追查集團上游成員真
    實身分之難度，犯罪所生危害非輕，實屬不該，衡以其犯後
    坦承犯行，然尚未與告訴人達成和解並賠償其所損害之犯後
    態度，又其素行非佳（見卷附臺灣高等法院被告前案紀錄表
    之記載），暨考量其犯罪之動機、手段、情節、所生危害、
    於本案之分工及參與程度、獲取之利益（詳後沒收部分），
    及其自陳國中畢業之教育智識程度、入監所前從事水電工、
    月薪約新臺幣（下同）3萬多元、單身、尚有母親待其扶養
    之家庭生活經濟狀況（見本院110年度審金訴字第176號卷11
    0年10月18日審判筆錄第5頁）等一切情狀，量處如主文所示
    之刑。
四、沒收部分
  ㈠按犯罪所得，屬於犯罪行為人者，沒收之；前二項之沒收，
    於全部或一部不能沒收或不宜執行沒收時，追徵其價額；刑
    法第38條之1第1項前段、第3項定有明文。任何人都不得保
    有犯罪所得，為基本法律原則，犯罪所得之沒收或追徵，在
    於剝奪犯罪行為人之實際犯罪所得（原物或其替代價值利益
    ），使其不能坐享犯罪之成果，以杜絕犯罪誘因，可謂對抗
    、防止經濟、貪瀆犯罪之重要刑事措施，性質上屬類似不當
    得利之衡平措施，著重所受利得之剝奪。然苟無犯罪所得，
    自不生利得剝奪之問題，固不待言，至二人以上共同犯罪，
    關於犯罪所得之沒收或追徵，倘個別成員並無犯罪所得，且
    與其他成員對於所得亦無事實上之共同處分權時，同無利得
    可資剝奪，特別在集團性或重大經濟、貪污犯罪，不法利得
    龐大，一概採取絕對連帶沒收或追徵，對未受利得之共同正
    犯顯失公平。有關共同正犯犯罪所得之沒收或追徵，最高法
    院向採之共犯連帶說，業於104年8月11日之104年度第13次
    刑事庭會議決議不再援用，並改採沒收或追徵應就各人所分
    得者為之等見解。倘若共同正犯各成員內部間，對於不法利
    得分配明確時，自應依各人實際分配所得沒收；至共同正犯
    各成員對於不法利得享有共同處分權限時，則應負共同沒收
    之責。本件被告擔任詐欺集團取簿手一職，報酬乃以1件包
    裹1,500 元計算乙情，業據被告供明在卷（見110年度偵字
    第2791號卷第14至15頁，本院110年度審金訴字第176號卷11
    0年10月18日審判筆錄第4頁），既無證據可認其所言非真，
    堪認其本案所獲取之報酬為1,500元，此犯罪所得雖未扣案
    ，然既未合法發還被害人，復查無刑法第38條之2第2項所定
    情形，仍應依刑法第38條之1第1項前段、第3項規定宣告沒
    收，且於全部或一部不能沒收或不宜執行沒收時，追徵其價
    額。
　㈡又按犯洗錢防制法第14條之罪，其所移轉、變更、掩飾、隱
    匿、收受、取得、持有、使用之財物或財產上利益，沒收之
    ；犯第15條之罪，其所收受、持有、使用之財物或財產上利
    益，亦同，洗錢防制法第18條第1 項定有明文。惟因洗錢行
    為之標的是否限於行為人者始得宣告沒收，法無明文，是倘
    法條未規定「不問屬於犯罪行為人與否均沒收」時，自仍以
    屬於被告所有者為限，始應予沒收。本件被告並非實際提領
    詐欺款項之人，告訴人遭詐欺交付之款項顯非被告所有，亦
    無證據證明被告就該筆款項具事實上之管領處分權限，參酌
    上開所述，除前述被告分得之報酬外，自無從就告訴人遭詐
    騙之款項，依洗錢防制法第18條第1 項或刑法第38條之1 第
    1 項前段規定對被告宣告沒收，併此敘明。
據上論斷，應依刑事訴訟法第273條之1第1項、第299條第1項前
段、第310條之2、第454條第2項，洗錢防制法第2條第2款、第14
條第1項，刑法第11條前段、第28條、第339條之4第1項第2款、
第55條、第47條第1項、第38條之1第1項前段、第3項，刑法施行
法第1條之1第1項，判決如主文。
本案經檢察官陳韻中提起公訴，檢察官江玟萱到庭執行職務。
中　　華　　民　　國　　110 　年　　11　　月　　12　　日
                  刑事第九庭法  官  陳秀慧
以上正本證明與原本無異。
如不服本判決應於收受送達後20日內，向本院提出上訴書狀，並
應敘述具體理由。其未敘述上訴理由者，應於上訴期間屆滿後20
日內向本院補提理由書（均須按他造當事人之人數附繕本）「切
勿逕送上級法院」。若因疫情而遲誤不變期間，得向法院聲請回
復原狀。
                            書記官  陳建宏
中　　華　　民　　國　　110 　年　　11　　月　　12　　日
附錄本案論罪科刑法條全文：
洗錢防制法第2條
本法所稱洗錢，指下列行為：
一、意圖掩飾或隱匿特定犯罪所得來源，或使他人逃避刑事追訴
    ，而移轉或變更特定犯罪所得。
二、掩飾或隱匿特定犯罪所得之本質、來源、去向、所在、所有
    權、處分權或其他權益者。
三、收受、持有或使用他人之特定犯罪所得。
洗錢防制法第14條
有第二條各款所列洗錢行為者，處7年以下有期徒刑，併科新臺
幣5百萬元以下罰金。
前項之未遂犯罰之。
前二項情形，不得科以超過其特定犯罪所定最重本刑之刑。
中華民國刑法第339條之4
犯第339條詐欺罪而有下列情形之一者，處1年以上7年以下有期
徒刑，得併科1百萬元以下罰金：
一、冒用政府機關或公務員名義犯之。
二、三人以上共同犯之。
三、以廣播電視、電子通訊、網際網路或其他媒體等傳播工具，
    對公眾散布而犯之。
前項之未遂犯罰之。
附件：
臺灣士林地方檢察署檢察官起訴書
                                     110年度偵字第2791號
　　被　　　告　游博鈞　男　24歲（民國00年0月00日生）
　　　　　　　　　　　　住臺北市○○區○○○路0段000號8
　　　　　　　　　　　　樓之2
　　　　　　　　　　　　居臺北市○○區○○街0段000號2樓
　　　　　　　　　　　　之3
　　　　　　　　　　　　國民身分證統一編號：Z000000000號
上列被告因詐欺等案件，已經偵查終結，認應提起公訴，茲將犯
罪事實及證據並所犯法條分敘如下：
　　　　犯罪事實
一、游博鈞加入真實姓名年籍不詳之成年人所組成之3人以上詐欺
    集團，擔任「取簿手」之工作。游博鈞與該詐欺集團成員基
    於3人以上詐欺取財及洗錢之犯意聯絡，先由游博鈞依指示
    於民國109年10月24日16時6分許，騎駛不知情李承祐所使用
    車牌號碼000-0000號普通重型機車至臺北市○○區○○○路0段00
    號統一超商延龍門市，領取內含林慈蓉所申辦郵局帳號0000
    0000000000號帳戶提款卡之包裹，游博鈞再依指示將包裹送
    往指定地點。該詐騙集團成員於109年10月24日某時，撥打
    電話向陳思叡佯稱略以：陳思叡先前網路購物設定有誤，須
    依指示操作提款機解除設定云云，致陳思叡陷於錯誤，於10
    9年10月24日20時27分、20時30分匯款新臺幣（下同）4萬99
    89元、4萬9989元至林慈蓉上開郵局帳戶，陳思叡匯入款項
    ，旋遭詐騙集團成員提領一空。嗣陳思叡察覺有異報警處理
    ，為警循線查悉上情。
二、案經陳思叡訴由臺北市政府警察局大同分局報告偵辦。
　　　　　　證據並所犯法條
一、證據清單及待證事實
編號 證據名稱 待證事實 1 被告游博鈞於警詢時之供述 被告坦承依指示於上開時間，前往上開超商，領取包裹，送至指定地點或指定人員，知悉包裹內為提款卡，每次可獲取1500元之報酬等情。  2 證人即告訴人陳思叡警詢證述 佐證告訴人遭詐騙匯入款項至上開郵局帳戶之事實。  3 證人李承祐於警詢證述 佐證將機車借予被告使用之事實。 4 證人林慈蓉於警詢證述 證稱其男友因辦理貸款將證人郵局帳戶提款卡寄出之事實。 5 證人林慈蓉提出與詐騙集團成員對話紀錄、交貨便代碼查詢畫面、統一超商延龍門市及附近之監視器翻拍畫面 證明林慈蓉男友因辦理貸款將林慈蓉郵局帳戶提款卡寄出，該寄出包裹由被告領取之事實。 6 林慈蓉上開郵局帳戶交易明細表 證明告訴人遭詐騙匯入金錢至左列帳戶之事實。 
二、核被告所為，係犯刑法第339條之4第1項第2款之3人以上共
    同犯詐欺取財、洗錢防制法第14條第1項洗錢等罪嫌。又被
    告與詐騙集團其他成員間，有犯意聯絡與行為分擔，請論以共
    同正犯。被告係以一行為同時觸犯以3人以上共同犯詐欺取財
    罪及違反洗錢防制法等罪，請依刑法第55條之規定，從一重
    論以3人以上共同犯詐欺取財罪。
三、依刑事訴訟法第251條第1項提起公訴。
　　此　致
臺灣士林地方法院
中　　華　　民　　國　 110　 年　   3 　　月　　 8    日
                             檢察官 陳韻中
本件正本證明與原本無異　　　　　
中　　華　　民　　國　 110　 年　   3　 　月　　12    日
　　　　　                   書記官 林秀玉　
附錄本案所犯法條全文: 
中華民國刑法第339條之4
犯第 339 條詐欺罪而有下列情形之一者，處 1 年以上 7 年以
下有期徒刑，得併科 1 百萬元以下罰金：
一、冒用政府機關或公務員名義犯之。
二、三人以上共同犯之。
三、以廣播電視、電子通訊、網際網路或其他媒體等傳播工具，
    對公眾散布而犯之。
前項之未遂犯罰之。
洗錢防制法第14條
有第二條各款所列洗錢行為者，處 7 年以下有期徒刑，併科新
臺幣 5 百萬元以下罰金。
前項之未遂犯罰之。
前二項情形，不得科以超過其特定犯罪所定最重本刑之刑。